臺灣高等法院民事判決
109年度上易字第1231號
上  訴  人  莊淵棋（兼莊張碧雲之承受訴訟人）


            莊淵博（兼莊張碧雲之承受訴訟人）

            莊慧美（兼莊張碧雲之承受訴訟人）

            莊慧華（兼莊張碧雲之承受訴訟人）


共      同
訴訟代理人  吳漢甡律師
            鄭克盛律師
被  上訴人  鄭邦佑  
訴訟代理人  林佩儀律師

上列當事人間請求侵權行為損害賠償事件，上訴人對於中華民國
109年7月30日臺灣新北地方法院107年度訴字第1257號第一審判
決提起上訴，本院於110年5月5日言詞辯論終結，判決如下：
    主      文
原判決關於命上訴人於繼承被繼承人莊義修之遺產範圍內，連帶
給付逾新台幣參拾陸萬捌仟貳佰伍拾陸元本息部分，及該部分假
執行之宣告，暨關於上訴部分訴訟費用之裁判均廢棄。
上開廢棄部分，被上訴人於第一審請求上訴人於繼承莊義修之遺
產範圍內連帶給付新臺幣壹拾陸萬捌仟伍佰陸拾捌元本息之訴及
假執行之聲請均駁回。
其餘上訴駁回。
第一、二審訴訟費用關於上訴部分由上訴人連帶負擔十分之七，
餘由被上訴人負擔。
    事實及理由
壹、程序事項：
    按當事人死亡者，訴訟程序在有繼承人、遺產管理人或其他
    依法令應續行訴訟之人承受其訴訟以前當然停止；第168條
    至第172條及前條所定之承受訴訟人，於得為承受時，應即
    為承受之聲明，民事訴訟法第168條、第175條第1項分別定
    有明文。上訴人莊張碧雲於民國109年12月28日訴訟繫屬中
    死亡，其繼承人為上訴人莊慧美、莊慧華、莊淵博、莊淵棋
    ，有個人基本資料查詢、繼承系統表、戶籍謄本、戶口名簿
    可稽（見本院卷第111、135-145頁），並據其等具狀聲明承
    受訴訟（見本院卷第129頁），核與前開規定相符，應予准
    許。
貳、實體事項：
一、被上訴人主張：伊於105年3月7日15時18分許，騎乘車牌號
    碼000-000號大型重型機車（下稱系爭機車），沿新北市○○
    區○○路往○○橋方向直行，行經○○區○○路、○○路之路口（下稱
    系爭路口），適訴外人莊義修（下稱莊義修）騎乘車牌號碼
    000-000號之重型機車沿○○區○○路往○○路方向行駛，行經系
    爭路口，理應注意行至路口左轉，應行駛至路口中心處左轉
    ，不得違規搶先左轉，且轉彎車應讓直行車先行，卻於未達
    路口中心即違規搶先左轉，致與伊騎乘之系爭機車發生撞擊
    （下稱系爭事故），雙方均人車倒地，莊義修受有創傷性顱
    內出血導致中樞神經性休克死亡，伊受有頭部外傷併腦震盪
    、左側顱面骨骨折等傷害，系爭機車滑行至原審共同被告周
    仲綱違規停放於系爭路口東北側○○路之小客車下方造成毀損
    ，伊因系爭事故受有：㈠醫療費用新臺幣（下同）11,868元
    、㈡相當於看護費用20,000元、㈢工作收入損失60,024元、㈣
    精神上損害100,000元、㈤車輛毀損損失370,000元之損害，
    共計561,892元，扣除強制險理賠金25,068元，爰依民法第1
    84條第1項前段、第191條之2、第193條、第195條第1項、第
    196條、第1148條規定，對莊義修之全體繼承人即其配偶莊
    張碧雲及子女莊慧美、莊慧華、莊淵博、莊淵棋（下合稱上
    訴人）請求損害賠償，聲明：上訴人應於繼承被繼承人莊義
    修之遺產範圍內，連帶給付被上訴人536,824元及自起訴狀
    繕本送達翌日起至清償日止按年息年息5％計算之利息（見原
    審卷二第71頁）。【原審判命上訴人應於繼承被繼承人莊義
    修之遺產範圍內，連帶給付被上訴人536,828元（即准許被
    上訴人前開各項請求，再扣除強制險理賠金25,064元），及
    莊張碧雲、莊淵棋、莊慧美自107年4月12日、莊淵博自107
    年4月13日起，均至清償日止，按年息5％計算之利息，駁回
    被上訴人其餘之訴（原判決命給付超過536,824元本息部分
    為訴外裁判）。】上訴人就其敗訴部分聲明不服，提起上訴
    ；被上訴人答辯聲明：上訴駁回。（被上訴人於原審對周仲
    綱之請求部分經原判決駁回後，其並未聲明不服，非本院審
    理範圍）。
二、上訴人則以：被上訴人駕駛汽車在使用中加損害於莊義修，
    依民法第191條之2規定，除非其能證明防止損害之發生已盡
    相當之注意，否則即應認有過失。本件依現場監視器錄影畫
    面，被上訴人駛入系爭路口時，交通號誌已轉為黃燈，其通
    過系爭路口發生碰撞前，交通號誌已轉為紅燈，可見被上訴
    人有「搶黃燈」，甚至「闖紅燈」之違規行為；且被上訴人
    行經系爭路口，適逢前方車輛停等左彎而有遮擋視線之情，
    依一般道路行車駕駛人之通念及經驗法則，自得預見前方路
    徑上會有緊急狀況之發生，應為適當之因應，即應減速行駛
    ，做隨時煞、停之準備，被上訴人卻未依規定限速行駛，車
    速達85公里以上，且未注意車前狀況，使自己陷入無法及時
    反應或低反應程度之狀態，於見莊義修提前轉彎而閃避不及
    ，自難謂被上訴人已符合民法第191條之2但書規定「於防止
    損害之發生，已盡相當之注意」，應認被上訴人就系爭事故
    之發生及損害之擴大亦與有過失，伊自得依民法第217條規
    定，主張減輕或免除侵權行為責任。莊義修因被上訴人侵權
    行為致死，伊等為莊義修之繼承人，並共同支出醫療費用22
    ,481元、喪葬費用651,165元，並因莊義修死亡受有精神痛
    苦，得依民法第184條第1項、第2項、第191條之2前段、第1
    93條第1項、第194條規定，請求被上訴人給付醫療費用22,4
    81元、喪葬費用651,165元及精神慰撫金每人各700,000元，
    共計4,173,646元，爰以此侵權行為損害賠償債權向被上訴
    人主張抵銷等語，資為抗辯。並上訴聲明：㈠原判決不利於
    上訴人部分廢棄。㈡上開廢棄部分，被上訴人在第一審之訴
    駁回。
三、被上訴人主張伊於105年3月7日15時18分許，騎乘系爭機車
    沿新北市永和區○○路往○○橋方向行駛，行經系爭路口，適莊
    義修騎乘重型機車沿○○路往中正路方向行駛，行經系爭路口
    ，未達路口中心，即違規搶先左轉，致與伊騎乘之系爭機車
    發生碰撞，雙方人車倒地，莊義修受有創傷性顱內出血導致
    中樞神經性休克死亡，伊則受有頭部外傷併腦震盪、左側顱
    面骨骨折等傷害，業據其提出道路交通事故調查報告表、現
    場照片、診斷證明書為證（見板司調字卷第27-51頁），上
    訴人對於莊義修有前開違規行為並未爭執（見原審卷二第72
    -73頁），惟辯稱：被上訴人亦有未注意車前狀況、超速駕
    駛及搶黃燈甚至闖紅燈之違規行為而與有過失等語，是本件
    首應審究者為：被上訴人就系爭事故之發生及損害之擴大是
    否與有過失？
四、按損害之發生或擴大，被害人與有過失者，法院得減輕賠償
    金額，或免除之，民法第217條第1項定有明文。次按民法第
    184條之一般侵權行為雖應由受害人就不法性、可責性及因
    果關係為舉證，然同法第191條之2規定：「汽車、機車或其
    他非依軌道行駛之動力車輛，在使用中加損害於他人者，駕
    駛人應賠償因此所生之損害。但於防止損害之發生，已盡相
    當之注意者，不在此限。」係將主觀要件之舉證責任倒置，
    轉由加害人就其無故意、過失負舉證責任。是兩車均為行駛
    中非依軌道行駛之動力車輛，被害人請求損害賠償時，關於
    其受有損害，係由對方車輛於行進中所造成，並兩者間有因
    果關係，應由其負舉證責任，僅無須證明對方有故意或過失
    而已。反之，對方如欲免於賠償責任，即應舉證證明自己無
    故意、過失（最高法院108年度台上字第2459號、96年度台
    上字第333號判決意旨參照）。又按行車速度，依速限標誌
    或標線之規定；汽車行駛時，駕駛人應注意車前狀況，並隨
    時採取必要之安全措施；汽車行駛至交岔路口，其行進、轉
    彎，應遵守燈光號誌。道路交通安全規則第93條第1項、第9
    4條第3項、第102條第1項第1款定有明文。又在無其他標誌
    、標線禁制或指示下，圓形綠燈表示准許車輛直行或左、右
    轉；圓形黃燈用以警告車輛駕駛人及行人，表示紅色燈號即
    將顯示，屆時將失去通行路權；車輛面對圓形紅燈表示禁止
    通行，不得超越停止線或進入路口；圓形綠燈結束後，應接
    著顯示圓形黃燈。道路交通標誌標線號誌設置規則第206條
    第1項第1款第1目、第4款、第5款第1目、第212條第1項第3
    款亦各有明定。經查：
　㈠依刑案偵查卷所附現場監視器錄影光碟，及道路交通事故現
    場圖及監視器畫面翻拍照片，與上訴人所提出之監視器畫面
    翻拍照片（見臺灣新北地方檢察署105年度偵字第8983號卷
    第53-56頁、本院卷第101頁），可知於監視器畫面15時18分
    12秒時，被上訴人行向之系爭路口號誌已轉為黃燈，被上訴
    人尚未進入監視器拍攝範圍及系爭路口，於監視器畫面15時
    18分14秒，莊義修已騎乘機車從對向車道接近中線之位置直
    行而來，並接近行人穿越道且車頭微微左傾，同時間被上訴
    人騎乘系爭機車進入監視器拍攝範圍及系爭路口（被上訴人
    行向燈號仍為黃燈），其同向車道左前方有1輛黑色休旅車
    於系爭路口中心緩慢左轉永貞路，被上訴人靠近並位於該黑
    色休旅車右後方（其靠近該休旅車時，燈號已轉為紅燈），
    於監視器畫面15時18分15秒，莊義修機車越過行人穿越道標
    線即開始左轉，此際被上訴人自黑色休旅車右方超越該車直
    行，斯時兩車距離尚有半個路口，同秒內被上訴人繼續直行
    ，惟於下一秒（即監視器畫面15時18分16秒），被上訴人騎
    乘之系爭機車即與莊義修機車發生碰撞。是被上訴人尚未行
    駛至○○路停止線時，其行向之號誌已轉為黃燈，其未減速慢
    行並停等於停止線前，反繼續直行穿越系爭路口，上訴人主
    張被上訴人有「搶黃燈」之違規行為等語，尚非無據。
　㈡上訴人於原審聲請就系爭事故發生原因送請合併前國立交通
    大學（下稱交通大學）鑑定，該校參酌事故現場圖、周仲綱
    之警詢筆錄、現場照片及現場監視器影像畫面，出具之鑑定
    意見書略以：「…四、肇事地點監視器影像畫面顯示：在影
    片未經變速的前提下，大型重型機車B（即系爭機車）前緣
    抵達○○路南來向停止線遠端的時間為1.338秒，前輪在碰撞
    點之時間點為2.867秒，歷時1.529秒。重型機車A（即莊義
    修機車）明顯在通過行人穿越道線後即提前往左（○○路）偏
    轉。…七、指定鑑定事項：原告鄭邦佑有無超速等違規情形
    ？速度係物體在一單位時間内所移動之距離，因此其常用的
    單位即是每小時公里，或是每秒公尺；理論上可藉由物體移
    動影像畫面推估。依卷附肇事地點監視器影像畫面得以切割
    畫面格分析，惟需有明確參考點之距離，始得正確推算車速
    。現有跡證尚無法確定影片中○○路南來向停止線與兩機車撞
    擊點間正確距離據以正確推算車速。惟依本意見書(四)畫面
    影格時間，再參考「聲證五-測量距離」所測量距離，略估
    大型重型機車B在○○路南來向停止線之時速約85公里，此推
    估尚未計入過程中之煞車減速動作，應屬低估值。」（見原
    審卷二第11-13頁），堪認上訴人指稱被上訴人有超速之違
    規行為，應可信為真實。
　㈢再由員警製作之道路交通事故現場圖以觀，現場並無煞車痕
    ，僅有撞擊後機車倒地之刮地痕，顯示於撞擊前被上訴人均
    無注意到莊義修已開始左轉之車前狀況，且未為任何煞車動
    作。
　㈣綜上事證，可知被上訴人於進入系爭路口前，莊義修之機車
    已行駛至道路中線並靠近行人穿越道，依其行駛位置暨車頭
    微左傾之情狀，顯示已有將左轉跡象，惟被上訴人於路口燈
    號已轉為黄燈時，仍以至少85公里之速度進入系爭路口，復
    於左側因有其他車輛欲左轉而遮蔽視線之際，仍未減速繼續
    直行，且未注意莊義修之機車已開始左轉之車前狀況，而與
    莊義修之機車發生碰撞致生系爭事故。是上訴人抗辯被上訴
    人搶黄燈通過系爭路口，超速駕駛且未注意車前狀況，確有
    違規行為等語，可信為真實。且被上訴人騎乘機車與莊義修
    騎乘之機車發生系爭事故，莊義修並因系爭事故死亡，依民
    法第191條之2規定，自應推定被上訴人有過失，被上訴人如
    欲主張免責，依該條文但書之規定，即應就其於防止損害之
    發生已盡相當之注意一事為舉證。
  ㈤而莊張碧雲、莊淵棋前對被上訴人提起刑事過失致死罪告訴
    （下稱刑案），經臺灣新北地方檢察署以105年度偵字第898
    3號為不起訴處分，並經臺灣高等法院檢察署以106年度上聲
    議字第1887號處分書駁回其等再議，其等聲請交付審判，雖
    經原法院以106年度聲判字第35號裁定交付審判，惟嗣經本
    院106年度抗字第750號裁定撤銷發回原法院，再經原法院以
    106年度聲判更㈠字第1號裁定駁回其等交付審判之聲請確定
    ；新北市政府車輛行車事故鑑定委員會及覆議委員會亦認定
    莊義修駕駛普通重型機車，未達路口中心，違規搶先左轉，
    為肇事原因（見板司調字卷第53-85頁）。另原審囑託交通
    大學鑑定，其亦認：「…五、論究有無足夠注意車前狀況並
    予以反應的時間，需從當事人發現及察覺險境的距離與其接
    近險境之速度來判斷。按『在遭遇無預警之交通險境時，百
    分之95的駕駛人可以在1.6秒内完成感識與反應（PRT，perc
    eption-responsetimes)。』【Human Factors，Vol.28,No.1
    ，©1986】肇事路段大型重型機車B行車速限50公里/小時【
    參105年度相字第369號相驗卷第37頁道路交通事故調查報告
    表(一）】，依時速50公里乾燥柏油路面（採用煞車阻力係
    數0.75)之機車煞停時間約需(50/[3.6X0.75×9.81]=)1.89秒
    ；則一般正常駕駛人在該肇事環境下需要約（1.6+1.89=)3.
    49秒發現、感識危險異狀，並適當採取緊急煞車始有機會避
    免撞擊事故之發生。依前項監視器影像畫面分析，從大型重
    型機車B自進入路口（斯時路口尚有一部黑色休旅車位於肇
    事兩機車之間，阻擋雙方視界）至發生撞擊之時間不及2秒
    ；研判大型重型機車B駕駛人（即被上訴人）並無足夠反應
    時間以避免本事故之發生。六、綜合研析：莊義修駕駛重型
    機車，行經號誌管制正常運作路口，違規搶先左轉，為肇事
    原因。鄭邦佑駕駛大型重型機車，無肇事因素；超速行駛有
    違規定。周仲綱駕駛小客貨車，無肇事因素；於禁止臨時停
    車處所停車有違規定。」（見原審卷二第13頁），被上訴人
    並以前揭事證主張伊因視線被前方轉彎之休旅車遮蔽，對於
    莊義修未達路口中心，突然搶先左轉之行為，並無充足之反
    應時間及迴避之可能，就系爭事故無肇事原因，而主張其並
    無過失等語。然按檢察官不起訴處分，無拘束民事訴訟之效
    力，刑事判決所為事實之認定，於獨立民事訴訟之裁判時，
    本不受其拘束（最高法院41年台上字第1307號民事判例意旨
    參照）。上訴人對被上訴人提起過失致死告訴，雖經檢察官
    為不起訴處分確定，然被上訴人依民法第191條之2前段規定
    ，已推定為有過失，應負民事侵權行為責任，業如前述，且
    上開不起訴處分書、裁定、新北市政府車輛行車事故鑑定委
    員會及覆議委員會鑑定意見均未敘及被上訴人有超速駕駛之
    行為，難以逕予採認。再參以被上訴人既自承於通過系爭路
    口時，其視線被前方左轉之休旅車遮蔽，衡情亦應減速提高
    注意，以因應無法預見前方路徑緊急狀況之發生，而非以此
    減免其注意義務，故難認其對於防止損害之發生已盡相當之
    注意。是上開不起訴處分、裁定、鑑定、覆議，對本院不生
    拘束力，被上訴人徒以其不負刑事過失致死罪責抗辯其不負
    民事侵權行為之責，並無理由。再者，交通大學經本院補充
    函詢，雖仍認被上訴人縱依速限行駛亦無足夠反應時間以避
    免事故之發生，並認被上訴人與莊義修屬於對向行駛，面對
    相同號誌燈面指示並具相同通行許可，故判定莊義修駕駛重
    型機車，行經號誌管制正常運作路口，違規搶先左轉，為肇
    事原因，被上訴人則無肇事因素（見本院卷第163頁）。惟
    縱使莊義修同未注意號誌已轉為黃燈而繼續前行，並未達路
    口中心即搶先左轉，導致被上訴人無足夠時間反應而發生碰
    撞，然此與被上訴人是否已盡其相當之注意，並無必然關係
    ；本件被上訴人於行駛至系爭路口時倘能注意其行向之號誌
    已轉為黃燈，而減速慢行並於停止線前方停等紅燈，亦可避
    免系爭事故之發生；而其繼續駛入系爭路口，縱使依速限行
    駛仍不免發生碰撞，然於超速行駛下碰撞之力道及所致之損
    害，衡諸常情亦會大於依速限行駛下碰撞所致之危害，然其
    未為證明其有何不能注意車前狀況，及依號誌及速限行駛之
    情事，上訴人抗辯被上訴人並不符合民法第191條之2但書規
    定「於防止損害之發生，已盡相當之注意」之要件，就系爭
    事故之發生及損害之擴大與有過失等語，應可信為真實。本
    院並依系爭事故發生經過，及被上訴人與莊義修違規之情節
    ，認被上訴人與莊義修應依序負30％及70％之過失責任。
五、又按不法侵害他人之身體或健康者，對於被害人因此喪失或
    減少勞動能力或增加生活上之需要時，應負損害賠償責任。
    不法侵害他人致死者，被害人之父、母、子、女及配偶，雖
    非財產上之損害，亦得請求賠償相當之金額。不法侵害他人
    之身體、健康、名譽、自由、信用、隱私、貞操，或不法侵
    害其他人格法益而情節重大者，被害人雖非財產上之損害，
    亦得請求賠償相當之金額；不法毀損他人之物者，被害人得
    請求賠償其物因毀損所減少之價額。民法第193條第1項、第
    194條、第195條第1項、第196條分別定有明文。再按保險人
    依本法規定給付之保險金，視為加害人或被保險人損害賠償
    金額之一部分，被保險人受賠償請求時，得扣除之，強制汽
    車責任保險法第32條亦有明文。另按繼承人自繼承開始時，
    除本法另有規定外，承受被繼承人財產上一切權利、義務。
    但權利、義務專屬於被繼承人本身者，不在此限。繼承人對
    於被繼承人之債務，以因繼承所得遺產為限，負連帶責任，
    民法第1148條、第1153條第1項亦有明文。經查：
　㈠被上訴人主張伊因系爭車禍事故受傷，受有醫療費用11,868
    元、相當於看護費用20,000元、工作收入損失60,024元、精
    神上損害100,000元、車輛毀損損失370,000元之損害，共計
    561,892元，為上訴人所不爭執（見本院卷第198頁）。而兩
    造就本件事故之發生均有過失，本院認被上訴人應負30％、
    莊義修應負70％之過失責任，已如前述，爰減輕上訴人之賠
    償金額為393,324元（561,892×70％＝393,324，元以下四捨五
    入）。而被上訴人因系爭事故受傷，業已領取強制汽車責任
    保險金25,068元（見板司調字卷第106頁，原判決誤載為25,
    064元），則扣除上開保險金，被上訴人仍受有368,256元（
    393,324-25,068=368,256)之損害，自堪認定。
　㈡又上訴人主張莊義修因被上訴人侵權行為致死，上訴人因此
    共同支出醫療費用22,481元、喪葬費用651,165元（包含生
    前契約120,000元、喪葬儀式280,645元、殯葬規費16,020元
    、公立塔費34,500元、師父法會200,000元）等語，業據其
    提出雙和醫院醫療費用收據、龍巖人本服務股份有限公司禮
    儀服務對帳單、新北市政府殯葬管理處使用設施規費繳納收
    據、台中市生命禮儀管理處外埔區納骨堂使用證明書等件為
    證（見原審卷一第181-189頁），經核上開醫療費用22,481
    元及包含生前契約、喪葬儀式、殯葬規費、公立塔費等喪葬
    費共計451,165元，核屬有據，而師父法會費用200,000元，
    並未提出證據證明，自難採認。再本院審酌莊義修為24年出
    生，於系爭事故發生時無業，莊張碧雲為其配偶，並與之同
    住，其餘上訴人為其子女，其等因系爭事故頓失至親，精神
    受有痛苦，自屬顯然；另被上訴人高中畢業，從事水電業，
    每月薪資約36,000元至38,000元等一切情狀，認莊張碧雲請
    求700,000元之慰撫金，其餘上訴人請求600,000元之慰撫金
    ，尚屬適當，逾此部分之請求，則屬無據。是莊張碧雲因系
    爭事故受有794,729元之損害〈（22,481＋451,165）/5＋700,0
    00＝794,729，元以下四捨五入，下同〉，莊慧美、莊慧華、
    莊淵博、莊淵棋各受有694,729元之損害〈（22,481＋451,165
    ）/5＋600,000＝694,729〉。惟因莊義修就系爭事故應負70％之
    過失，爰減輕被上訴人對莊張碧雲之賠償金額為238,419元
    （794,729×30％＝238,419），對莊慧美、莊慧華、莊淵博、
    莊淵棋之賠償金額為208,419元（694,729×30％＝208,419）。
    而被上訴人主張上訴人已領取2,000,000元之強制汽車責任
    保險金等語，為上訴人所不爭執（見原審卷一第405、415頁
    ），則其等5人平均分配各400,000元後，所受之損害已因領
    取強制汽車責任保險金而獲得填補，自不得再向被上訴人主
    張抵銷。
　㈢綜上所述，被上訴人依侵權行為及繼承之法律關係請求莊義
    修之繼承人即上訴人於繼承莊義修之遺產範圍內連帶給付36
    8,256元，為有理由，逾此部分之請求則屬無據，應予駁回
    。而莊張碧雲於本件繫屬中過世，其對於被上訴人所負之債
    務，自應由莊慧美、莊慧華、莊淵博、莊淵棋於其遺產範圍
    內連帶負責，附此敘明。
六、末按給付無確定期限者，債務人於債權人得請求給付時，經
    其催告而未為給付，自受催告時起，負遲延責任。其經債權
    人起訴而送達訴狀，或依督促程序送達支付命令，或為其他
    相類之行為者，與催告有同一之效力。遲延之債務，以支付
    金錢為標的者，債權人得請求依法定利率計算之遲延利息。
    應付利息之債務，其利率未經約定，亦無法律可據者，週年
    利率為百分之5，民法第229條第2項、第233條第1項前段、
    第203 條定有明文。本件被上訴人請求有理由部分，併請求
    起訴狀繕本送達之翌日即莊張碧雲（由其餘上訴人承受）、
    莊淵棋、莊慧美及莊慧華自107年4月12日、莊淵博自107年4
    月13日（見板司調字卷第245-247、251-255頁）起均至清償
    日止，按年息百分之5計算之利息，亦屬有據，應予准許。
七、綜上所述，被上訴人依侵權行為及繼承之法律關係，請求上
    訴人於繼承莊義修之遺產範圍內連帶給付368,256元，及莊
    張碧雲（由其餘上訴人承受）、莊淵棋、莊慧美、莊慧華自
    107年4月12日、莊淵博自107年4月13日（見原法院調字卷第
    247、251-255頁）起，至清償日止，按年息百分之5計算之
    利息，為有理由，應予准許。逾此部分之請求，則屬無據，
    應予駁回。原審逾上開應准許部分，茲因被上訴人原聲明請
    求連帶給付金額為536,824元，乃原審認定其聲明請求561,8
    92元，並判命上訴人應於繼承遺產範圍內連帶給付536,828
    元，已超過被上訴人之聲明範圍，屬訴外裁判，上訴人上訴
    意旨指摘原判決此部分不當，求予廢棄，為有理由，爰由本
    院予以廢棄，惟此部分為訴外裁判，故毋庸為駁回之諭知，
    另就其餘168,568元（536,824-368,256元=168,568)部分，
    原審為上訴人敗訴之判決，並為准、免假執行之宣告，亦有
    未合，上訴人上訴意旨指摘原判決此部分不當，求予廢棄改
    判，為有理由，爰由本院將原判決此部分廢棄，改判如主文
    第二項所示。至於上開應予准許部分，原審為上訴人敗訴之
    判決，並無違誤；上訴意旨指摘原判決此部分不當，求予廢
    棄改判，為無理由，應予駁回此部分上訴。
八、本件事證已臻明確，兩造其餘之攻擊或防禦方法及所用之證
    據，經本院斟酌後，認為均不足以影響本判決之結果，爰不
    逐一論列，附此敘明。
九、據上論結，本件上訴為一部有理由，一部無理由，依民事訴
    訟法第449條第1項、第450條、第79條、第85條第2項，判決
    如主文。
中　　華　　民　　國　　110 　年　　5 　　月　　19　　日
                  民事第十三庭  
                      審判長法  官  邱景芬
                            法  官  柯雅惠
                            法  官  林純如
正本係照原本作成。
不得上訴。
中　　華　　民　　國　　110 　年　　5 　　月　　19　　日
  　　　　　　　　　　　　　書記官  王靜怡